【裁判字號】    99,訴,2401
【裁判日期】    991019
【裁判案由】    違反槍砲彈藥刀械管制條例
【裁判全文】
臺灣臺中地方法院刑事判決  99年度訴字第2401號
公  訴  人  臺灣臺中地方法院檢察署檢察官
被      告  甲○○
選任辯護人  陳盈壽律師
上列被告因違反槍砲彈藥刀械管制條例案件，經檢察官提起公訴
（99年度偵字第1106號、第12842號），本院判決如下：
    主    文
甲○○犯未經許可持有子彈罪，累犯，處有期徒刑參月，併科罰
金貳萬元，罰金如易服勞役，以新臺幣壹仟元折算壹日；又犯未
經許可持有可發射金屬具有殺傷力之空氣槍罪，累犯，處有期徒
刑壹年捌月，併科罰金新臺幣肆萬元，罰金如易服勞役，以新臺
幣壹仟元折算壹日。扣案之空氣槍壹枝（槍枝管制編號00000000
00號）沒收。應執行有期徒刑壹年拾月，併科罰金新臺幣伍萬元
，罰金如易服勞役，以新臺幣壹仟元折算壹日。扣案之空氣槍壹
枝（槍枝管制編號0000000000號）沒收。
    犯罪事實
一、甲○○前因贓物及偽造文書罪，經本院判處應執行有期徒刑
    六月確定，於民國九十八年二月二十五日易科罰金執行完畢
    ，竟仍不知警惕。明知具有殺傷力之子彈，為槍砲彈藥刀械
    管制條例所列管禁止持有之物，未經主管機關許可，不得持
    有之，竟基於持有子彈之犯意，於民國九十六年間某日起，
    在臺中市○○路旁拾獲不詳人士所有之具有殺傷力口徑０‧
    ４５吋之制式子彈一顆（鑑定時已試射用罄），旋將之藏放
    位於臺中市○區○○里○○路○段二六巷一三號住處房間衣
    櫥內，並自斯時起持續持有之。另明知可發射金屬具有殺傷
    力之氣體動力式槍枝，係槍砲彈藥刀械管制條例所列管之空
    氣槍，為違禁物，未經許可，不得無故持有，竟仍基於持有
    管制槍枝之犯意，未經許可，即於九十七年間某日，在其所
    經營之臺中市○○路○段莊內巷四五之七號舊車場內，因維
    修不詳車號車輛時，在其車內發現可發射金屬彈丸且具有殺
    傷力之氣體動力式槍枝（槍枝管制編號0000000000號，扣押
    物品清單記為「改造手槍」，以下稱空氣槍）一枝、鋼珠二
    瓶後，旋將之藏放位於臺中市○區○○里○○路○段二六巷
    一三號住處內，並自斯時起持續持有上開空氣槍。嗣於九十
    八年十二月三十一日八時四十分許，因甲○○另涉毒品案件
    （由檢察官另偵辦中），經警持本院所核發搜索票，經其為
    於臺中市○區○○里○○路○段二六巷一三號執行搜索時，
    當場扣得上開子彈一顆、空氣槍一枝，始悉上情。
二、案經臺中縣警察局太平分局報告臺灣臺中地方法院檢察署檢
    察官偵查起訴。
    理    由
一、證據能力之說明：
  (一)按被告以外之人於審判外之言詞或書面陳述，除法律有規定
    者外，不得作為證據，刑事訴訟法第一百五十九條第一項定
    有明文，此即學理上所稱「傳聞證據排除法則」。被告以外
    之人於偵查中向檢察官所為之陳述，除顯有不可信之情況者
    外，得為證據；被告以外之人於審判外之陳述，雖不符同法
    第一百五十九條之一至第一百五十九條之四之規定，而經當
    事人於審判程式同意作為證據，法院審酌該言詞陳述或書面
    陳述作成時之情況，認為適當者，亦得為證據。當事人、代
    理人或辯護人於法院調查證據時，知有第一百五十九條第一
    項不得為證據之情形，而未於言詞辯論終結前聲明異議者，
    視為有前項之同意，亦為同法第一百五十九之一第二項及第
    一百五十九條之五所分別明定。而鑒於採用傳聞證據排除法
    則之重要理由之一，係因傳聞證據未經當事人之反詰問予以
    覈實，若當事人願放棄對原供述人之反對詰問時，原則上即
    可承認該傳聞證據之證據能力，而揆諸我國刑事訴訟法第一
    百五十九條之五之立法理由，除參照前述傳聞證據排除法則
    之基本法理外，亦參考日本刑事訴訟法第三百二十六條之立
    法例，查日本刑事審判實務之運作，有關檢察官及被告均同
    意作為證據之傳聞書面材料或陳述，可直接援引該國刑事訴
    訟法第三百二十六條作為傳聞例外之法律依據，僅在檢察官
    與被告不同意之情況下，乃需根據其他傳聞例外規定俾以斟
    酌該等書面材料或陳述是否具有證據能力，在當事人間無爭
    執之案件中，傳聞證據基本上均可依據前引規定提出於法院
    使用。據此，我國刑事訴訟法第一百五十九條之五之適用應
    可作同上之解釋，本件檢察官所提出之供述證據及書面證據
    內容，固為被告以外之人在審判外之陳述，屬傳聞證據，惟
    被告甲○○及其選任辯護人就前開審判外之陳述，迄於言詞
    辯論終結前，對於該等證詞之證據能力均未為異議之聲明，
    而本院審酌該等證據內容作成時之情況，核無違法取證及證
    明力明顯過低而顯有不可信之瑕疵及情況，亦認為以之作為
    證據為適當，故依上開規定及說明，自得作為證據，合先敘
    明。
  (二)次按法院或檢察官依刑事訴訟法第二百零八條規定囑託醫院
    、學校或其他相當之機關、團體為鑑定時，祇須其以言詞或
    書面提出之鑑定報告，符合刑事訴訟法第二百零六條條第一
    項、第二百零八條所規定之形式要件，即具有證據能力，此
    即屬於刑事訴訟法第一百五十九條第一項所稱「法律有規定
    」之特別情形，最高法院九十六年度臺上字第六八四二號刑
    事判決意旨著有明文。而刑事訴訟之鑑定，為證據調查方法
    之一種，係指由具有特別知識經驗之人或機關，就特別需要
    特殊知識經驗之事項，予以鑑識、測驗、研判及斷定，供為
    法院或檢察官認定事實之參考。刑事訴訟法第一百九十八條
    規定：「鑑定人由審判長、受命法官或檢察官就下列之人選
    任一人或數人充之：一、就鑑定事項有特別知識經驗者。二
    、經政府機關委任有鑑定職務者。」第二百零八條第一項前
    段規定：「法院或檢察官得囑託醫院、學校或其他相當之機
    關、團體為鑑定」即本此旨。上級檢察機關首長基於辦案實
    務需要，函示指定某類特殊案件之待鑑事項，囑託某一或某
    些特別具有該項專門知識經驗之機關，予以鑑定，並非法所
    不許。從而，警察機關逕依該函示辦理，按諸檢察一體及檢
    察官指揮調、偵查之原則，難認於法不合，最高法院九十六
    年度臺上字第四一七七號刑事判決亦論述詳盡。本件卷附內
    政部警政署刑事警察局就扣案槍枝、子彈鑑定所出具之書面
    鑑定報告及函文，係由警察機關依照上級檢察機關首長函示
    指示送請該局進行鑑定所得結果，並均載明鑑定方法為性能
    檢驗法及試射法，依據刑事訴訟法第一百五十九條之立法理
    由及同法第二百零六條規定，自得作為證據。
二、訊據被告甲○○對於上揭未經許可持有子彈及空氣槍之犯行
    於本院審理時坦承不諱，並有具殺傷力之子彈一顆、空氣長
    槍一支、鋼珠一瓶等扣案可稽，而上開扣案之子彈、空氣槍
    ，經送請內政部警政署刑事警察局鑑定結果，其中送驗之子
    彈，認係口徑０‧４５吋制式子彈，經試射，可擊發，認具
    殺傷力，有該局九十九年一月十三日刑鑑字第0990002930號
    鑑驗書附卷可憑；其中送驗之空氣槍（槍枝管制編號000000
    0000號）鑑驗結果：(一)認係氣體動力式槍枝，以小型高壓氣
    體鋼瓶內氣體為發射動力，經以金屬彈丸測試三次，其中彈
    丸（直徑６‧０mm、重量０‧８８g）最大發射速度為一百
    三十五公尺／秒，計算其動能為８‧０焦耳，換算其單位面
    積動能為二十八焦耳／平方公分。(二)送鑑瓦斯鋼瓶二瓶，認
    均係小型高壓氣體鋼瓶(三)送鑑鋼珠一包，認均係金屬彈丸。
    (四)按殺傷力之標準為在最具威力的適當距離，以彈丸可穿入
    人體皮肉層之動能為基準。依日本科學警察之研究結果，彈
    丸單位面積動能達二十焦耳／平方公分，則足以穿入人體皮
    肉等情，亦有前開內政部警政署刑事警察局九十九年三月十
    九日刑鑑字第0990025263號槍彈鑑驗書在卷可憑，足見扣案
    之子彈，係屬槍砲彈藥刀械管制條例所列管禁止持有之物之
    具有殺傷力制式子彈，而上開空氣手槍已達足以穿入人體皮
    肉之動能強度，堪認係有殺傷力，足認被告自白與事實相符
    ，本件事證明確，被告上揭犯行堪予認定。
三、核被告所甲○○為，係違反槍砲彈藥刀械管制條例第十二條
    第四項之未經許可持有子彈罪及同條例第八條第四項之未經
    許可持有空氣槍罪。被告所犯上開二罪間，犯意各別，行為
    不同，應予分論併罰。又被告前因贓物及偽造文書罪，經本
    院判處應執行有期徒刑六月確定，於九十八年二月二十五日
    易科罰金執行完畢，有臺灣高等法院被告前案紀錄表及臺灣
    臺中地方法院檢察署刑案資料查註紀錄表在卷可佐。被告於
    前案執行完畢五年內，故意再犯本件有期徒刑以上之二罪，
    均為累犯，依法各加重其刑查被告未經許可持有空氣槍一支
    ，持有槍枝之動機尚屬單純，且持有槍枝期間亦確實並未涉
    犯他案，對於公眾安全僅生潛在威脅；又被告所持有之空氣
    槍，其射擊金屬彈丸之單位面積動能適為每平方公分二十八
    焦耳，而與前揭認定具有殺傷力之底限相符，究與具有強大
    殺傷力之槍枝有別，衡之槍砲彈藥刀械管制條例第八條第四
    項之法定刑為「三年以上十年以下有期徒刑，併科新臺幣七
    百萬元以下罰金」，倘科以被告該法定最低之刑，被告將入
    囹圄時間長達三年，家中之妻子及幼子無人照料，工作、人
    際關係因之有污點，對其家庭之影響甚鉅，實與其犯本案對
    社會所造成之危害，比例並不相當，而認科以法定最低刑度
    ，尚嫌過重，情輕法重，其情狀尚堪憫恕，依刑法第五十九
    條之規定，就被告持有空氣槍部分酌量減輕被告之刑，並先
    加後減。爰審酌槍枝氾濫之情形將影響社會之治安，被告明
    知其持有空氣槍係違法行為，竟仍持有具殺傷力之瓦斯空氣
    長槍一枝、子彈一顆，惟其尚未因此造成公眾或他人之現實
    惡害，惟持有空氣槍對社會治安仍具有潛在之危害，暨其本
    件犯後於本院審理時終能坦承犯行，態度良好等一切情狀，
    分別量處如主文所示之刑，及定其應執行之刑，並就併科罰
    金部分諭知易服勞役之折算標準，以示懲儆。
四、扣案具殺傷力之空氣槍一枝（槍枝管制編號0000000000號）
    ，係槍砲彈藥刀械管制條例第四條第一項第一款所稱之槍砲
    ，依同條例第五條之規定，非經中央主管機關許可不得製造
    、販賣、運輸、持有及轉讓，係違禁物，應依刑法第三十八
    條第一項第一款規定，不問屬於被告與否，宣告沒收。另扣
    案之子彈一顆，其彈頭與彈殼已於送驗試射時分離，自不再
    具有殺傷力，非屬違禁物，尚無宣告沒收之必要，附此敘明
    。另扣案之鋼珠一瓶，依被告所供述及檢察官起訴時之認定
    係屬客人遺留之物，非屬被告所有，且非違禁物，檢察官亦
    未為沒收之聲請，爰不為沒收之諭知，併此指明。
據上論斷，應依刑事訴訟法第二百九十九條第一項前段，槍砲彈
藥刀械管制條例第八條第四項、第十二條第四項，刑法第十一條
前段、第四十七條第一項、第五十九條、第四十二條第三項、第
五十一條第五款、第七款、第三十八條第一項第一款，判決如主
文。
本案經檢察官乙○○到庭執行職務。
中    華    民    國    99    年    10    月    19    日
              刑事第十八庭  審判長法  官  郭書豪
                                  法  官  林世民
                                  法  官  張清洲
以上正本證明與原本無異。
如不服本判決，應於收送達後十日內向本院提出上訴書狀（應敘
述具體理由並附繕本）。
上訴書狀如未敘述理由，應於上訴期間屆滿後二十日內補提理由
書於本院。
                                  書記官  詹東益
中    華    民    國    99    年    10    月    19    日
附錄論罪科刑法條
槍砲彈藥刀械管制條例第8條
未經許可，製造、販賣或運輸鋼筆槍、瓦斯槍、麻醉槍、獵槍、
空氣槍或第4條第1項第1款所定其他可發射金屬或子彈具有殺傷
力之各式槍砲者，處無期徒刑或5年以上有期徒刑，併科新臺幣1
千萬元以下罰金。
未經許可，轉讓、出租或出借前項所列槍枝者，處5年以上有期
徒刑，併科新臺幣1千萬元以下罰金。
意圖供自己或他人犯罪之用，而犯前二項之罪者，處無期徒刑或
7年以上有期徒刑，併科新臺幣1千萬元以下罰金。
未經許可，持有、寄藏或意圖販賣而陳列第1項所列槍枝者，處3
年以上10年以下有期徒刑，併科新臺幣700萬元以下罰金。
第 1 項至第 3 項之未遂犯罰之。
槍砲彈藥刀械管制條例第12條
未經許可，製造、販賣或運輸子彈者，處1年以上7年以下有期徒
刑，併科新臺幣500萬元以下罰金。
未經許可，轉讓、出租或出借子彈者，處6月以上5年以下有期徒
刑，併科新臺幣300萬元以下罰金。
意圖供自己或他人犯罪之用，而犯前二項之罪者，處3年以上10
年以下有期徒刑，併科新臺幣700萬元以下罰金。
未經許可，持有、寄藏或意圖販賣而陳列子彈者，處5年以下有
期徒刑，併科新臺幣300萬元以下罰金。
第 1 項至第 3 項之未遂犯罰之。

司法院資訊處製作；財團法人民間司法改革基金會備份。
